【裁判字號】    99,交抗,1116
【裁判日期】    990506
【裁判案由】    違反道路交通管理處罰條例
【裁判全文】
臺灣高等法院交通事件裁定            99年度交抗字第1116號
抗  告  人
即受處分人  甲○○
上列抗告人因違反道路交通管理處罰條例案件，不服臺灣基隆地
方法院交通法庭，中華民國99年3 月25日所為裁定（99年度交聲
字第82號），提起抗告，本院裁定如下：
    主  文
抗告駁回。
    理  由
一、本件抗告意旨詳如附件所載。
二、按汽車行駛至交岔路口，其行進、轉彎，應遵守燈光號誌或
    交通指揮人員之指揮；車輛面對圓形紅燈之行車管制號誌，
    表示禁止通行，不得超越停止線或進入路口，道路交通安全
    規則第102條第1項第1 款及道路交通標誌、標線、號誌設置
    規則第206條第5款第1 目分別定有明文。次按汽車駕駛人，
    行經有燈光號誌管制的交叉路口闖紅燈者，處新臺幣（下同
    ）1,800元以上5,400元以下罰鍰，並記違規點數3 點，道路
    交通管理處罰條例第53條第1項及第63條第1項第3 款亦有明
    文規定。
三、經查：
  (一)受處分人駕駛5622-EH 號自小客車於民國（下同）98年12月
    19日下午9 時34分，行經基隆市○○路、愛三路「設有燈光
    號誌管制」之路口，因不遵守號誌指示而「闖紅燈」（紅燈
    左轉），並為警當場攔停且掣單舉發違規等情，業據證人即
    舉發員警陳奎智證述綦詳，並有基隆市警察局基警交字第RB
    0000000 號舉發違反道路交通管理事件通知單、基隆市警察
    局第一分局99年1 月19日基警一分五字第0990100275號函、
    交通部公路總局臺北區監理所基隆監理站基監字第裁42-RB0
    000000號違反道路交通管理事件裁決書各1 份在卷可稽。而
    按送達由行政機關自行或交由郵政機關送達；除電子傳達方
    式之送達外，送達證書應由收領人簽名或蓋章；如拒絕或不
    能簽名或蓋章者，送達人應記明其事由，行政程序法第68條
    第1項、第76條第2項定有明文。又當場舉發拒絕簽章者，仍
    應將通知聯交付該駕駛人或行為人收受，並記明其事由及交
    付之時間；拒絕收受者，應告知其應到案時間及處所，並記
    明事由與告知事項，視為已收受，違反道路交通管理事件統
    一裁罰基準及處理細則第11條第1項第1款後段亦定有明文。
    是以應依行政程序法規定之送達方式送達書面舉發通知，且
    於送達合法到達受處分人時，即發生舉發之效力。本件受處
    分人縱如其抗告意旨所指因對舉發內容有異議而拒絕簽名其
    上，亦不影響員警將該舉發通知書當場交付受處分人，而生
    合法送達之效力，合先說明。
  (二)本件違規舉發之過程，業經證人即本件舉發警員陳奎智到庭
    結證稱：「當時仁三路方向的號誌是紅燈，受處分人是在仁
    三路號誌紅燈時左轉，當愛三路行向的號誌是紅燈時，仁三
    路的號誌會有一段時間是行人綠燈，但是車輛行進號誌仍是
    紅燈，受處分人違規時，仁三路及愛三路的車輛行進號誌都
    是紅燈，只有仁三路的行人行進號誌是綠燈。我看見受處分
    人闖紅燈後，立即攔下受處分人舉發，當時受處分人表示他
    是看到紅燈有左轉的標示才左轉，但是愛三路仁三路並沒有
    紅燈左轉的號誌」、「我確定受處分人左轉時號誌是紅燈，
    因為當時行人已經過完仁三路的馬路要到廟口夜市，受處分
    人才左轉，而且當時行人的號誌仍為綠燈，要等行人的號誌
    變成紅燈，仁三路的車輛行進的號誌才會變成綠燈，所以我
    能確定受處分人由仁三路左轉愛三路時，號誌為紅燈，而不
    是黃燈，且我在執行勤務時，若號誌為黃燈，五秒內我都不
    會掣單舉發」等語（見原審99年3 月19日上午10時訊問筆錄
    第2至3頁）；且依據舉發單位調查告發之錄音蒐證結果「受
    處分人提起打左轉燈左轉，於執勤員警告知此路口無開放紅
    燈左轉，受處分人始表示『不好意思，真的看錯給個機會，
    抱歉沒有注意到』」云云，有基隆市警察局第一分局99年1
    月19日基警一分五字第0990100275號函在卷可按，顯見受處
    分人違規當時仁三路之號誌燈應呈現紅燈無訛。而按交通警
    察掣單舉發違反道路交通管理處罰條例所列之違規事實，本
    質上為行政處分，係公務員基於職務上之權力，依法就特定
    之具體事件所為之具公法上效果之單方面行政行為，基於公
    務員為公法上行為具有公信力之原則，該行政行為當可被推
    定為真正，其據以依法處分之事實認定亦為正確無誤，本此
    公信原則，乃立法者賦予行政機關制定違反道路交通事件統
    一裁罰基準及處理細則，以達其維護交通秩序、安全之行政
    目的，若謂公務員所為一切行政行為均須預留證據以為日後
    之證明，顯將對於國家行政事務之推行產生阻礙，因此刑事
    訴訟法中關於犯罪證據有關之規定，與原屬於行政秩序罰之
    交通違規裁罰事件本質不合部分，於交通違規聲明異議案件
    審理程序中，自不在準用之列，其理至明。則證人陳奎智於
    上開時、地依法執行交通勤務時，親眼目睹受處分人駕車違
    規紅燈左轉而進行攔檢，嗣並就其親眼見聞於經具結程序及
    在偽證罪擔保之情形下於法院到庭為連續而完整之證述，再
    稽以其所為之前開證詞，對於其執法過程及其標準，均能提
    出詳實之說明，參酌一般執勤員警之專業訓練而言，對於該
    等職務上執勤時應注意事項及其觀察細微程度，自遠較一般
    人更為專注，應無誤判之可能。另以受處分人駕車行駛中違
    規闖紅燈係屬發生於瞬間之動態違規行為，要求舉發警員及
    時拍照或攝影存證，客觀上誠屬不易，而闖越紅燈之違規事
    實，由人之感官即可判定，非必以科學儀器始能得知，是受
    處分人確有於上揭時地行經上開路口時違規闖越紅燈（左轉
    ）之行為，堪予認定。
  (三)再按道路交通標誌標線號誌設置規則第206條第5款規定行車
    管制號誌顯示為圓形紅燈者，其意義為車輛禁止通行，不得
    超越停止線或進入路口，道路交通標誌標線號誌設置規則第
    206 條定有明文，故汽車駕駛人行駛至有燈光號誌管制之交
    岔路口，其行進、轉彎應遵守燈光號誌之指示，而燈光號誌
    顯示為圓形紅燈者，應完全停止並禁止為任何通行行為，亦
    即不得超越停止線或進入路口，從而駕駛人於紅燈之狀態下
    ，超越停止線左轉並進入路口，自屬道路交通法規所定義之
    「闖紅燈」行為之一種，其理甚明。又按交通部82年4 月22
    日交路字第009811號函釋「闖紅燈」認定標準，乃係為恐凡
    超越停止線即遽論處「闖紅燈」，則恐難為一般大眾所接受
    ，亦非「道路交通管理處罰條例」當初立法精神，故為促使
    駕駛人回歸於對標線之認知，同時兼顧執法技術層面與大眾
    接受程度，茲將面對圓形紅燈時超越停止線或闖紅燈行為之
    認定敘述如后，以供參考：1.車輛面對圓形紅燈時仍逕予穿
    越路口至銜接路段，含左轉、直行、迴轉及右轉（依箭頭綠
    燈允許行駛者除外）即視為闖紅燈之行為。2.有繪設路口範
    圍者：車輛無視於紅燈警示，有穿越路口之意圖，而車身已
    伸入路口範圍亦視同闖紅燈；若僅伸越停止線而未達路口範
    圍者，則視為不遵守標線指示。（可以處罰條例第60條第2
    項第3 款之規定處分之）。3.無繪設路口範圍者：以車輛無
    視於紅燈號誌，而有穿越路口之企圖，其車身並已伸越停止
    線並足以妨害其他方向人（若有行人穿越道）、車通行者亦
    以闖紅燈論處；若僅車身伸越停止線則以不遵守標線指示視
    之。4.目前交岔路口已繪設網狀黃線區者暫以該範圍視作路
    口，未繪設者請公路主管機關依內政部警政署65年2 月16日
    警署交字第00249 號函之規定，視路況車況繪設路口範圍。
    5.另路口設有照相設施者並請有關單位依會議結論之認定標
    準配合調整以更能明確認定。末按，主管機關基於職權因執
    行特定法律之規定，得為必要之釋示，以供本機關或下級機
    關所屬公務員行使職權時之依據，此即「解釋性行政規則」
    （司法院大法官釋字第548 號解釋參照）。上開函釋為道路
    交通管理處罰條例第8 條所定之公路主管機關（交通部公路
    總局各區監理所監理站）之上級機關交通部所發布，其對該
    條例所為之釋示自有上開「解釋性行政規則」之效力，足堪
    為各級機關適用法律及民眾認知執法機關適用法律意見之參
    考。另道路交通管理處罰條例第53條關於行經有燈光號誌管
    制之交岔路口闖紅燈者之規定，於95年7月1日公布修正固將
    闖紅燈右轉情形另規定於該條第2 項。然此乃立法機關對各
    類型闖紅燈行為所造成交通安全之危害性，依比例原則修法
    重定其行政罰之範圍，是該條文修正後，車輛面對圓形紅燈
    時，逕予穿越路口至銜接路段，不論闖紅燈左轉、直行或迴
    轉，仍均應依同條第1 項予以裁罰，惟僅就危害性較低之闖
    紅燈右轉者，應依同條第2 項規定從輕裁處而已。又本件違
    規之交叉路口，所交會之仁三路、愛三路雖均為單行道，惟
    均非僅單一車道，若車道上有闖紅燈左轉者，除可能造成與
    同向直行車碰撞之危險，且在跨越同向或他向車道所造成危
    害性亦屬甚大，從而，本件受處分人認為於Ｔ型路口紅燈左
    轉，非屬道路交通管理處罰條例所規範之交岔路口闖紅燈行
    為，或認應類推適用紅燈右轉之處罰，乃係誤解法律所致，
    均不足採。
  (四)綜上，受處分人確有於上開時地，行經有燈光號誌管制之交
    岔路口闖紅燈（左轉）之違規行為，原審基此裁定駁回受處
    分人之異議，經核並無違誤。是本件抗告，為無理由，其所
    請調閱現場監視器畫面、當庭對質、及測謊等，亦核無必要
    ，均應予駁回。
四、據上論結，應依道路交通案件處理辦法第26條，刑事訴訟法
    第412 條，裁定如主文。
中    華    民    國    99    年    5     月    6     日
                  刑事第八庭審判長法  官  張傳栗
                                  法  官  劉嶽承
                                  法  官  陳春秋
以上正本證明與原本無異。
不得再抗告。
                                  書記官  李家敏
中    華    民    國    99    年    5     月    7     日

司法院資訊處製作；財團法人民間司法改革基金會備份。
